【裁判字號】    97,易,180
【裁判日期】    970331
【裁判案由】    違反毒品危害防制條例
【裁判全文】
臺灣屏東地方法院刑事判決               97年度易字第180號
公  訴  人  臺灣屏東地方法院檢察署檢察官
被      告  甲○○
上列被告因違反毒品危害防制條例案件，經檢察官提起公訴（96
年度毒偵字第2417號），本院判決如下：
    主  文
甲○○無罪。
    理  由
一、公訴意旨略以：被告甲○○曾於民國94至95年間，分別因妨
    害風化、竊盜等罪，經法院各判處有期徒刑3 月、5 月，最
    後於96年1 月10日易科罰金執行完畢，且前因施用毒品案件
    ，經依貴院94年度毒聲字第148 號裁定送臺灣屏東看守所附
    設勒戒處所觀察、勒戒後，認無繼續施用毒品之傾向，經本
    署檢察官於95年4 月27日為不起訴處分確定。猶不知警惕，
    又於96年11月28日18時42分許採尿之前72小時內某時（不含
    公權力拘束時間），在不詳地點施用第二級毒品甲基安非他
    命；經警於96年11月28日14時20分許，在屏東縣枋山鄉○○
    村○○路○段1-2 號搜索查獲，並扣得注射針筒1 支、殘留
    海洛因夾鏈帶2 只、吸管5 支等物。因認被告涉犯毒品危害
    防制條例第10條第2 項之第二級毒品罪嫌。
二、按犯罪事實應依證據認定之，無證據不得認定犯罪事實；又
    不能證明被告犯罪或其行為不罰者，應諭知無罪之判決，刑
    事訴訟法第154 條第2 項第301 條第1 項分別定有明文。
    次按事實審法院對於證據之取捨，依法雖有自由判斷之權，
    然積極證據不足證明犯罪事實時，被告之抗辯或反證縱屬虛
    偽，仍不能以此資為積極證據應予採信之理由。再者，犯罪
    事實應依證據認定之，所謂證據，須適於為被告犯罪事實之
    證明者，始得採為斷罪資料。」、「認定犯罪事實所憑之證
    據，雖不以直接證據為限，間接證據亦包括在內；然而無論
    直接或間接證據，其為訴訟上之證明，須於通常一般之人均
    不致有所懷疑，而得確信其為真實之程度者，始得據為有罪
    之認定；又認定不利於被告之事實，須依積極證據，苟積極
    證據不足為不利於被告事實之認定時，即應為有利於被告之
    認定，更不必有何有利之證據，此有最高法院53年度台上字
    第2750號、76年度台上字第4986號、30年度上字第816 號判
    例可供參酌。況刑事訴訟法第161 條已於91年2 月8 日修正
    公布，其第1 項規定：檢察官就被告犯罪事實，應負舉證責
    任，並指出證明之方法。因此，檢察官對於起訴之犯罪事實
    ，應負提出證據及說服之實質舉證責任。倘其所提出之證據
    ，不足為被告有罪之積極證明，或其指出證明之方法，無從
    說服法院以形成被告有罪之心證，基於無罪推定之原則，自
    應為被告無罪判決之諭知，最高法院92年度台上字第128 號
    判例亦明揭此旨。準此，刑事訴訟制度受「倘有懷疑，則從
    被告之利益為解釋」、「被告應被推定為無罪」原則所支配
    ，故得為訴訟上證明者，無論為直接或間接證據，須客觀上
    於吾人一般社會生活經驗均不致有所懷疑，而達於確信之程
    度者，且除認定被告犯罪之外，無從本於同一事證為其他有
    利於被告之合理推斷，始可以之為不利之認定，倘其證明尚
    未達於確信之程度，而有合理可疑存在時，即難據為被告有
    罪之認定。
三、本件檢察官認被告涉犯毒品危害防制條例第10條第2 項施用
    第二級毒品罪，無非係以：(一)正修科技大學超微量研究科技
    中心96年12月21日報告編號：R00-0000-000檢驗報告（被告
    之尿液檢體檢出甲基安非他命含量818ng/ml，安非他命含量
    199ng/ml）、(二)行政院衛生署管制藥品管理局97.01.21管檢
    字第0970000579號函（說明尿液中檢出之甲基安非他命部分
    非偽陽性反應等語）為主要依據。訊據被告甲○○則堅決否
    認有何施用第二級毒品之犯行，辯稱：我只有施用第一級毒
    品海洛因，我沒有施用第二級毒品安非他命，海洛因是靜脈
    注射，因為安非他命吃了不能吃、不能睡，我不喜歡安非他
    命它的性質，我也沒有安非他命吸食器，夾鏈袋被扣押，二
    級的比一級的輕，如果有吃就有吃，我不會只認一級，而不
    認二級，而且警察也沒有搜到安非他命的吸食器，而只有搜
    到針筒等語置辯。
四、經查：
  (一)證據能力部分：
  1.本件卷存之屏東縣警察局里港分局查獲毒品危害防制條例案
    毒品初步檢驗報告單，係被告以外之人於審判外之書面陳述
    ，依刑事訴訟法第159 條第1 項之規定，屬於傳聞證據，惟
    於立法理由明確說明，該條所謂「除法律有規定者」外，尚
    包括同法第159 條之1 至159 條之5 及第206 條等規定。本
    件鑑定係經法官囑託機關、團體所為之鑑定，所鑑定之結果
    ，鑑定人依刑事訴訟法第206 條所出具之鑑定報告，係刑事
    訴訟法第159條第1項所指例外規定，有證據能力。
  2.按被告以外之人於審判外之言詞或書面陳述，除法律有規定
    者外，不得作為證據；又被告以外之人於審判外之陳述，雖
    不符前4 條之規定，而經當事人於審判程序同意作為證據，
    法院審酌該言詞陳述或書面陳述作成時之情況，認為適當者
    ，亦得為證據。當事人、代理人或辯護人於法院調查證據時
    ，知有第159 條第1 項不得為證據之情形，而未於言詞辯論
    終結前聲明異議者，視為有前項之同意，刑事訴訟法第159
    條第1 項、第159 條之5 分別定有明文。本件卷附屏東縣警
    察局刑警大隊毒品案件涉嫌人尿液採證編號姓名對照表、正
    修科技大學超微量研究科技中心96年12月21日報告編號：R0
    0-0000-000檢驗報告、行政院衛生署管制藥品管理局97年1
    月21日管檢字第0970000579號函、安泰醫療社團法人安泰醫
    院97年1 月9 日九七東安醫字第0018號函、行政院衛生署管
    制藥品管理局97年3 月3 日管檢字第0970001991號函、法務
    部法醫研究所97年3 月12日法醫毒字第0970001133號函為前
    開刑事訴訟法第159 條第1 項之傳聞證據，惟被告於本院言
    詞辯論終結前並未就其證據能力聲明異議，依前開刑事訴訟
    法第159 條之5 第2 項之規定，上開陳述亦有證據能力。
  (二)實體部分：
  1.被告於96年11月28日下午14時20分許，經警因另案搜索而經
    其同意採集之尿液檢體（代號000000000） ，經送正修科技
    大學超微量研究科技中心以酵素免疫分析法及氣相層析質譜
    儀法檢驗，結果呈甲基安非他命含量818ng/ml，安非他命含
    量199ng/ml之反應，有屏東縣警察局刑警大隊毒品案件涉嫌
    人尿液採證編號姓名對照表、正修科技大學超微量研究科技
    中心96年12月21日報告編號：R00-0000-000檢驗報告等附卷
    可稽；且以氣相層析質譜儀法進行確認檢驗，應不致有偽陽
    性結果，亦有行政院衛生署管制藥品管理局97年1 月21日管
    檢字第0970000579號函1紙附卷可證。
  2.然查，非法施用毒品之方式，並無固定模式，甲基安非他命
    亦可以以注射方式濫用。且依行政院衛生署彙編之藥物濫用
    案件暨檢驗統計資料，96年1 月至11月同時檢出海洛因之代
    謝物嗎啡及甲基安非他命之尿液檢體共2,075 件，同時檢出
    海洛因及甲基安非他命之非尿液檢體共85件，另本局於95年
    至96年間曾檢出2 件菸捲內含海洛因及甲基安非他命成分；
    故國內可能有將海洛因及安非他命或甲基安非他命混用之案
    例。又混合海洛因及甲基安非他命摻入香菸中吸用、置入吸
    食器燒烤，或採注射針筒注射血管等施用方式皆可達到施用
    毒品之效果，此有行政院衛生署管制藥品管理局97年3 月3
    日管檢字第0970001991號函、法務部法醫研究所97年3 月12
    日法醫毒字第0970001133號函各1 份附卷可稽。顯見本件被
    告以注射方式施用第一級毒品海洛因之同時，亦不無可能混
    用到第二級毒品甲基安非他命而不知。
  3.再查，被告於96年11月28日下午14時20分許，經警因另案搜
    索並經其同意所扣得之夾鏈袋中，有1 包經本院法官另案送
    驗，驗得結果竟同時呈現海洛因與安非他命之陽性反應，此
    有屏東縣警察局里港分局查獲毒品危害防制條例案毒品初步
    檢驗報告單1 紙附卷可證（見本院卷第32頁，該夾鏈袋業經
    本院97年度訴字第32號宣告沒收銷燬）；亦足證本件被告確
    實在施用第一級毒品海洛因之同時，因不明原因混用到第二
    級毒品甲基安非他命，然其主觀上並無施用甲基安非他命之
    犯意。
  4.此外，除上開同時呈現海洛因與安非他命之陽性反應之夾鏈
    袋外，被告於96年11月28日下午14時20分許，經警因另案搜
    索並經其同意所扣得之注射針筒1 支、杓子1 支及夾鏈袋1
    個，均僅驗得含有不可析離之海洛因成分（經本院97年度訴
    字第32號宣告沒收銷燬），另外扣得之杓子4 支，則均無呈
    現任何毒品反應，此有屏東縣警察局里港分局查獲毒品危害
    防制條例案毒品初步檢驗報告單附卷可證。亦足證本件被告
    於查獲之際，並無扣得任何與施用第二級毒品甲基安非他命
    有關之吸食器、分裝物等，可供作為被告施用第二級毒品甲
    基安非他命犯行之補強證據。
  5.綜上所述，本件依檢察官所指之證據，尚無法排除合理之懷
    疑，即使人產生確信之程度，此外，復查無其他積極證據足
    認被告有何公訴人所指之犯行，既不能證明被告犯罪，揆諸
    首揭法律條文及判例說明，自應諭知被告無罪之判決，以免
    冤抑。
據上論斷，應依刑事訴訟法第284 條之1 、第301 條第1 項，判
決如主文。
中    華    民    國    97    年    3     月    31    日
                  刑事第一庭    法  官  羅培毓
以上正本證明與原本無異。
如不服本判決應於收受本判決送達後十日內向本院提出上訴書狀，
其未敘述上訴理由者，並得於提起上訴後十日內向本院補提理由
書狀（均須按他造當事人之人數附繕本）「切勿逕送上級法院」
中    華    民    國    97    年    4     月      1    日
                                書記官  呂坤宗


司法院資訊處製作；財團法人民間司法改革基金會備份。
